臺灣高等法院臺南分院刑事判決
　　　　　　　　　　　　　 94年度重上更(四)字第185號　Ａ
上　訴　人
即　被　告　乙○○
選任辯護人　蔡進欽　律師
　　　　　　蘇正信　律師
　　　　　　蔡弘琳　律師
上　訴　人
即　被　告　丁○○
選任辯護人　查名邦　律師
　　　　　　江大寧　律師
上　訴　人
即　被　告　戊○○
選任辯護人　陳慶鴻　律師
上列上訴人因違反貪污治罪條例等案件，不服臺灣臺南地方法院
八十七年度訴字第一四號中華民國八十八年一月二十一日第一審
判決（起訴案號：臺灣臺南地方法院檢察署八十六年度偵字第一
三四四八號、第一一二八七號、第一一六七０號、第一一七五八
號），提起上訴，判決後經最高法院第四次發回更審，本院判決
如下：
      主      文
原判決關於乙○○、丁○○、戊○○部分均撤銷。
乙○○、丁○○共同連續依據法令從事公務之人員，對於主管之
事務，明知違背法令，直接圖其他私人不法利益，因而獲得利益
，乙○○處有期徒刑伍年貳月，丁○○處有期徒刑伍年陸月，均
褫奪公權參年。
戊○○行使偽造公文書，足以生損害於公眾，處有期徒刑壹年貳
月。緩刑參年。
      事      實
一、乙○○原擔任臺南市肉品市場股份有限公司（以下簡稱臺南
    市肉品市場）代理總經理職務，負責綜理該公司業務，丁○
    ○則擔任該肉品市場業務課長職務，負責關於承銷人之登記
    、審查、管理、家畜生體檢查及場外交易之調查、取締等事
    務，均係依據法令從事公務之人員。緣臺南市肉品市場係由
    臺南市政府投資，依據臺灣省肉品市場附設電動屠宰場經營
    實施要點第一條、第六條之規定及屠宰牲畜管理辦法第五條
    、第七條之規定，負有執行政府鼓勵電宰政策、保障民眾食
    品衛生責任，於肉品市場內承購豬隻之承銷人，除政府登記
    有案，自備冷凍倉庫、電宰設備及屠宰前後有獸醫衛生檢驗
    之外銷冷凍廠商，始可將整隻活豬運出肉品市場外，其他承
    銷人僅可將承購之豬隻委由臺南市肉品市場予以電宰，不得
    將豬隻運出以人工方式屠宰。詎乙○○、丁○○明知黃振旺
    、鄭文天、李金城、張庭瑞、張炎發等毛豬私宰業者並非外
    銷廠商，竟基於圖利上述五人之概括犯意聯絡，違反肉品市
    場管理規定，擅自分配數目不等之外銷廠商承銷號碼予該五
    人，致使黃振旺、鄭文天自民國（下同）八十四年十月一日
    起，李金城自八十四年十二月二十四日起，張庭瑞自八十五
    年一月二十二日起，張炎發自八十五年四月二十二日起，將
    他人利用其所分配之承銷號碼至臺南市肉品市場承購而欲委
    託彼等以人工方式屠宰之豬隻以外銷廠商名義不交由該肉品
    市場電宰，除【李金城】為承購人在該肉品市場內種豬屠宰
    場以人工方式屠宰外，餘皆將整隻活豬運出肉品市場外私宰
    ，未經屠後衛生檢查，除使臺南市肉品市場損失每頭新台幣
    （以下同）一百八十五元之電宰收益外，並使黃振旺、鄭文
    天、張庭瑞、張炎發等人因在外私宰免繳每頭豬一百八十五
    元之電宰費、二十元之公會費（合計二百零五元），李金城
    因在肉品市場以人工方式屠宰亦免繳每頭豬一百八十五元之
    電宰費（惟應繳交每頭一百元之場地使用費），迄八十六年
    三月止黃振旺、鄭文天、李金城、張庭瑞、張炎發分別獲得
    如附表Ａ欄所示之不法利益。且丁○○為掩飾該不法行為，
    竟指示其業務課電腦室不知情人員吳惠珍、周禎譜於職務上
    所掌管『毛豬繫留明細表』公文書上，將黃振旺等五人不實
    登載為外銷廠商，並將所分配之外銷廠商承銷號碼登載於黃
    振旺、鄭文天、李金城、張庭瑞、張炎發名下，足生損害於
    臺南市肉品市場對承銷人管理及課稅之公平性。嗣於八十六
    年三月間，臺灣地區毛豬罹患口蹄疫情傳出，原在場外私宰
    之豬肉因未蓋有屠檢合格章，消費者不願購買，肉販亦不敢
    委請私宰業者代宰豬隻，乙○○、丁○○為使黃振旺、張庭
    瑞、鄭文天（八十六年三月後改由其子鄭清輝接手）在外私
    宰業者，所屠宰之豬隻能蓋有屠檢合格章，承續前揭共同圖
    利彼等之概括犯意聯絡，遂准許黃振旺、張庭瑞、鄭文天至
    臺南市肉品市場內以人工方式屠宰豬隻，使黃振旺、張庭瑞
    、鄭文天之客戶得以繼續委請該三人屠宰豬隻，乙○○並直
    接指示李金城、黃振旺、張庭瑞及鄭清輝於場內屠宰可自行
    取用屠檢合格章，除使臺南市肉品市場僅得收取每頭一百元
    之場地使用費而損失每頭八十五元（即一百八十五元減一百
    元）之電宰收益外，並直接使黃振旺、鄭文天、張庭瑞、李
    金城等因在肉品市場以人工方式屠宰扣除繳交之一百元場地
    使用費後每頭豬獲得免電宰費之八十五元不法利益，迄八十
    六年七月十二日止分別獲得如附表黃振旺、鄭文天、李金城
    、張庭瑞Ｂ欄部分所示金額之不法利益，其中黃振旺已於八
    十六年六月二十九日在『東方快車ＫＴＶ』遭槍擊死亡，乙
    ○○、丁○○明知前情，竟共同承前揭圖利他人之犯意聯絡
    ，將原違法分配外銷廠商承銷號碼予黃振旺及允許黃振旺在
    肉品市場內以人工方式屠宰之利益，由黃振旺同居人沈酉金
    及其友陳榮參繼續以黃振旺名義經營代客屠宰業務，且仍以
    黃振旺名義登載於電腦報表上。又屠宰業者黃進成自八十六
    年三月三日起，因口蹄疫情發生，亦無法在外屠宰，乃要求
    比照李金城在臺南市肉品市場內代客屠宰豬隻，乙○○與丁
    ○○即共同基於同一概括之犯意，亦違法提供原分配予『統
    源行』之六組承銷號碼予黃進成，以方便他人使用該六組承
    銷號碼進場承購豬隻後，委由黃進成在臺南市肉品市場內以
    人工方式屠宰豬隻，除使臺南市肉品市場僅得收取每頭一百
    元之場地使用費損失每頭八十五元之電宰收益外，並直接使
    黃進成因得在肉品市場以人工方式屠宰扣除繳交之一百元場
    地使用費後每頭豬獲得免電宰費之八十五元不法利益，迄八
    十六年七月十二日止獲得如附表黃進成Ｂ欄部分所示金額之
    不法利益。乙○○、丁○○因而共同圖利私人如附表所示之
    金額。又丁○○明知『統源行』非黃進成所經營，復基於前
    揭登載不實之概括犯意，指示不知情吳惠珍、周禎譜，將該
    不實之事項登載於其職務上所掌管電腦報表公文書上，足生
    損害於臺南市肉品市場對於承銷人之管理。
二、八十六年五月十二日，臺南縣七股鄉養豬場負責人王俊億（
    業經原審判處有期徒刑六月，併科罰金新台幣十五萬元確定
    ）所飼養毛豬感染口蹄疫，經報請臺南縣家畜疾病防治所獸
    醫檢驗後開立「豬隻移動管制通知書」，禁止移動豬隻，該
    所並要求王俊億於三日內處理完畢，詎王俊億竟擅自將二十
    九頭感染口蹄疫病豬交予知情之豬隻載運業者黃清井（本案
    所涉違反動物傳染病防制條例部分，業經本院八十八年度上
    訴字第五一二號判處有期徒刑伍月，如易科罰金以參佰元折
    算壹日確定），而黃清井竟未圖撲殺掩埋，卻透過亦知情之
    臺南市肉品市場急宰契約工戊○○找尋買主，嗣獲知情之肉
    商蔡全仁（於八十七年十月二日死亡，經原審法院判決公訴
    不受理在案）同意全數按前一日交易牌價一半價格購買後，
    三人即基於共同犯意，由黃清井將二十九頭感染口蹄疫病豬
    運載移出場外，交由戊○○於八十六年五月十四日上午宰殺
    該感染口蹄疫病豬，戊○○並私自盜取電宰課急宰組甲○○
    存放於電宰課庫房前箱子內之屠檢合格章Ｅ章蓋用於屠體上
    ，偽造用以表示業經獸醫檢驗合格之公文書，足生損害於大
    眾對於肉品市場衛生檢驗制度之信賴性。蔡全仁、戊○○復
    於同日中午將豬隻交予不知情前往取貨之蔡全仁兒子己○○
    、蔡榮昌及媳婦蔡張淑玲，其中蔡張淑玲先行載運十二頭屠
    體及內臟離開販賣予消費者。其後蔡榮昌載運十七頭屠體離
    去之際，遭肉品市場警衛蘇春雄攔查，因發現無放行條，乃
    通知臺南市衛生局駐場獸醫陳長賢檢驗，發現其中二頭乃具
    口蹄疫明顯症狀予以銷毀。
三、案經法務部調查局臺南市調查站移送臺灣臺南地方法院檢察
    署檢察官偵查起訴。
      理      由
甲、證據能力部分：
一、按被告以外之人於審判外之陳述，雖不符前四條之規定，而
    經當事人於審判程序同意作為證據，法院審酌該言詞陳述或
    書面陳述作成之情況，認為適當者，亦得為證據。當事人、
    代理人或辯護人於法院調查證據時，知有第一百五十九條第
    一項不得為證據之情形，而未於言詞辯論終結前聲明異議，
    視為有前項之同意刑事訴訟法第一百五十九條之五定有明文
    。
二、查本件被告犯罪事實之證據方法，詳如起訴書及原審判決書
    所引之證據等證據，詳如（一）證人丙○○之證述（二）『
    臺南市肉品市場股份有限公司』88年8月20日88南市肉總字
    第341號函暨附件「電宰作業流程表」（三）證人鄭文天、
    李金城、張庭瑞、張炎發之證述（四）證人蘇森田之證述（
    五）證人吳惠珍、周禎譜之證述（六）臺南市政府建設局市
    場管理課『台南市肉品市場承銷人許可證存根聯』三冊、『
    臺南市肉品市場非外銷商購豬外運統計表』一冊、『承銷人
    資料統計表』一份、『毛豬繫留明細表』一份（七）證人張
    庭瑞、李金城、鄭清輝、沈酉金之證述（八）證人黃進成之
    證述（九）證人陳啟松之證述（十）證人丙○○之證述（十
    一）合約書（十二）鄭清輝、黃振旺、李金城、張庭瑞具名
    提出之陳情書（十三）證人沈酉金、陳榮參之證述（十四）
    證人鄭清輝、沈酉金之證述（十五）證人李金城及被告丁○
    ○及證人沈酉金之證述（十六）同案被告王俊億之供述（十
    七）臺南縣家畜疾病防治所88年6月28日88所一字第1954號
    、87年3月7日87所一字第872號函及函附之「豬隻移動管制
    通知書」乙紙（十八）同案被告黃清井、蔡全仁之供述（十
    九）證人蘇明教、丙○○、蘇春雄、陳長賢、己○○之證述
    （二十）臺南市政府88年5月31日88南市建市字第9968號函
    （二一）臺南市肉品市場股份有限公司辦事細則（二二）行
    政院衛生署90年10月23日衛署食字第0900065639號（二三）
    臺南市衛生局91年10月02日南市衛食字第09121833號函暨附
    件（二四）證人陳寶源、甲○○、宋民雄、陳錦玉之證述（
    二五）台南縣肉品市場股份有限公司88年07月03日88南縣肉
    市業字第125號函、87年08月06日87南縣肉市業字第134號函
    暨附件（二六）臺灣省政府農林廳87年07月14日87農銷字第
    54649號函（二七）證人黃碧珠、陳長賢、謝添丁、黃財興
    之證述（二八）證人郭金水、呂松根、曾德祥之證述（二九
    ）臺灣省肉品市場附設電動屠宰場經營實施要點、屠宰牲畜
    管理辦法及農產品批發市場管理辦法（三０）本院九十年度
    上更一字第510號卷證資料（三一）台北縣政府94年6月21日
    北府農牧字第0940458850號函、行政院農業委員會動植物防
    疫檢疫局94年6月22日防檢六字第0941417235號函暨附件、
    台南縣政府94年6月24日府農畜字第0940129256號函等，被
    告三人及辯護人均同意列入證據方法（見本院重上更四卷第
    一一六至一一八頁、二六七至二八四頁），是本院審酌該言
    詞陳述或書面陳述作成時之情況，認為適當，自得採為證據
    ，先行明。
乙、實體部分：
一、訊據上訴人即被告乙○○、丁○○、戊○○均否認有上揭圖
    利、登載不實及偽造文書等犯行。被告乙○○辯稱：伊為改
    善臺南市肉品市場之困境，經簽請市長核准採開放式經營，
    同意豬隻外運，並無圖利他人之犯行，且肉品市場管理條例
    亦未規定承購豬隻不可運離肉品市場，而鼓勵電宰固為政府
    政策，惟非肉品市場主管之業務，伊基於營運考量同意引進
    外部豬隻入場屠宰，並勸導外流業者進場交易，增加肉品市
    場之收入，並未圖利個人，且伊從未指示業者可自行取用屠
    檢合格章，伊不知道丁○○分配牌子給黃振旺五人，伊僅同
    意他們外運出去，至黃振旺死亡應該取銷承銷號碼，伊曾向
    總務處反映，亦曾向黃振旺同居人表達應辦理變更承銷人名
    義，巿場採分層負責，幹部會議時丁○○曾建議開放，有將
    意見呈到巿長那裡，伊是照規定來做的云云；被告丁○○辯
    稱：伊完全依照法令規定行事，同意讓承銷豬隻外運，純為
    公司營運考量，而採取與全省其他地區相同之作法，且伊經
    董事長批准，始採取毛豬外運，致毛豬交易量及進價提高，
    雖減少電宰收入，但增加管理費收入，整體績效良好，並獲
    獎勵，自無圖利他人，伊核發外銷廠商承銷號碼予黃振旺五
    人，乙○○知情，且伊從未指示電腦室人員登載不實，外銷
    與內銷只是收費不同，因電腦僅有內銷及外銷之設定，並無
    外宰項目，始將黃振旺等人列為外銷廠商，黃進成因要求比
    照李金城在台南巿肉品巿場代客屠宰豬隻，我們有提供分配
    予「統源行」之六組承銷號碼予黃進成，黃振旺發生槍擊事
    件，伊有向沈酉金說要辦理變更，她說在辦理喪事，才拖延
    下來，後來就沒有去辦理變更云云；被告戊○○辯稱：伊不
    知黃清井運入豬隻，已經感染口蹄疫，且屠檢合格章非伊所
    蓋，事後獸醫檢查僅有二隻豬有口蹄疫云云。經查：
（一）按八十四年間之臺南市肉品市場係電動屠宰場，依據「臺
      灣省肉品市場附設電動屠宰場經營管理實施要點」第一條
      規定：「為加強臺灣省肉品市場營運管理，提供電宰衛生
      肉品，並提高屠宰場使用率，特訂定本要點」；第六條規
      定：「當地衛生機關應指派獸醫師檢查屠體及內臟，經營
      人不得拒絕」，臺南市肉品市場自有執行政府鼓勵電宰政
      策及肩負保障民眾食品衛生之責任，又依據屠宰牲畜管理
      辦法第五條：按屠宰供食用之牲畜，在屠宰前後，應依食
      品衛生管理法、屠宰衛生檢查規則及家畜傳染病防治條例
      實施衛生檢查；其未經檢查或檢查不合格者，不得屠宰、
      販賣或供食用；第六條：所屠宰之牲畜，應在指定屠宰場
      所或報經鄉（鎮、市、區）公所指定之場所屠宰；第七條
      ：人工屠宰場不得新設，已設立之人工屠宰場，在實施電
      化屠宰地區，除經省（市）主管機關核准繼續使用者外，
      停止使用等規定，則台南市肉品市場既設置電動屠宰設備
      ，即不得再設置人工屠宰場，凡在臺南市肉品市場拍賣交
      易之豬隻除外銷冷凍廠商本身具有電宰及冷凍設備，並有
      當地獸醫屠後檢驗，得將拍賣後之活豬運出外，一律應在
      臺南市肉品市場電宰，時任臺南市肉品市場總務課長之證
      人丙○○於臺南市調查站偵訊時亦證稱「內銷豬一律在市
      場內電宰，只有經濟部登記有案之外銷冷凍肉類廠商在市
      場交易之毛豬及未成交之毛豬才可以活豬運出場外」「依
      據屠宰牲畜管理辦法規定，‧‧‧‧故於南市地區，只有
      本市場有電化屠宰場，所以台南市不得再有人工屠宰場，
      內銷豬一定要在本市場屠宰」（見偵字第一一二八七號卷
      第七九、八十頁），於本院此次審理時，亦具結詰問證稱
      ：「本來就要在裡面電宰，不然設電宰設備做什麼。電宰
      設備要好幾千萬元。我們台南市是公營的市場，別的縣市
      有私營的市場，但是沒有屠宰場，只有做毛豬交易，都是
      由農會經營的；我們公營單位，全省都一樣，為何叫肉品
      市場就是將交易市場與屠宰場合併起來等語（見本院重上
      更四卷第二七四頁）。參之『臺南市肉品市場股份有限公
      司』八十八年八月二十日八八南市肉總字第三四一號復本
      院函所附「電宰作業流程表」（詳本院上訴卷第一八一頁
      至第一八二頁），明載供應人毛豬進場登記後，須為「豬
      隻檢驗」，於電宰後須為「衛生檢查、驗印」，亦可證臺
      南市肉品市場為執行電宰政策，並保障民眾食品衛生，負
      有管制屠體私運外宰之責任。被告乙○○、丁○○辯稱臺
      南市肉品市場並非毛豬屠宰之主管機關，顯與事實不符。
（二）黃振旺、鄭文天、李金城、張庭瑞、張炎發等毛豬私宰業
      者，當時均非毛豬外銷冷凍廠商，除鄭文天外，其餘業者
      亦無一般內銷承銷人資格，此不僅為被告乙○○、丁○○
      所坦承，並經前揭各私宰業者供認屬實，而彼等先後獲乙
      ○○、丁○○分配數目不等之外銷廠商承銷號碼，將他人
      利用其所分配之承銷號碼至臺南市肉品市場承購而委託彼
      等以人工方式屠宰之豬隻以外銷廠商名義不交由該肉品市
      場電宰，除李金城為承購人在該肉品市場內種豬屠宰場以
      人工方式屠宰外，餘皆將整隻活豬運出肉品市場外私宰，
      未經屠後衛生檢查，亦據被告乙○○、丁○○坦承在卷，
      並經李金城、張庭瑞、鄭文天、張炎發、鄭文天之子鄭清
      輝、沈酉金等人證實無訛（見第一一二八七號偵卷附台南
      巿調查站筆錄，即第五四至六八頁、七三至七八頁、一二
      七至一三三頁、一三七至一四七頁），且為證人沈酉金於
      偵查中結證屬實（見同偵卷第一０九至一一一頁），被告
      乙○○、丁○○所為顯已違反前述規定。雖被告乙○○、
      丁○○辯稱：渠等同意屠宰業者外運私宰及在臺南市肉品
      市場內簡易屠宰場以人工屠宰，無非為鼓勵業者進場交易
      ，提高臺南市肉品市場交易業績，目的在圖利肉品市場，
      而非個人云云；證人即擔任肉類公會總幹事之蘇森田於原
      審法院亦證稱：「人工屠宰肉質紅潤，電宰肉色大家不喜
      歡，另電宰後須吊掛等候運載，期間太長，肉體會變質，
      人工屠宰則馬上處理，品質較好，電宰市場已有裁撤計劃
      」等語（見原審卷第三四八、三四九頁）；於本院前審供
      證稱：「因為電宰流程過久且品質不好消費者不接受」等
      語（見本院上更三卷第一四八頁），然被告乙○○、丁○
      ○身為臺南市肉品市場代總經理及業務課長，對於前開規
      定應知之甚稔，私宰業者將毛豬外運屠宰，不僅無法為屠
      後檢驗，且有令肉品市場之電宰業務萎縮之虞，本非提高
      交易一詞所可掩飾，況其同意屠宰業者外運私宰者，並非
      全面對一般承銷人為之，而係針對黃振旺等五人為之，且
      尚需假藉分配不實之外銷廠商承銷號碼以掩護其不法，而
      口蹄疫發生後，其允許私宰業者進入臺南市肉品市場屠宰
      者，亦為前述特定業者及黃進成等人，益徵其做法可議，
      其有違反規定圖利特定人之行為甚明。再證人李金城於調
      查站亦供證：伊是人工屠宰豬隻，肉品巿場主管乙○○、
      丁○○等人均知道等語（見上開偵卷內附台南巿調查站筆
      錄，即第五八頁背面）；證人鄭文天於調查站亦供證：總
      經理乙○○及業務課長丁○○等人都知道伊以「御之鄉」
      食品承銷牌活豬外運是要人工私宰等語（見同卷第一四三
      卷背面）；再參之被告乙○○於偵查中亦自陳：「（為何
      允許李金城等沒有承銷牌的人承銷豬隻？）為了擴展業務
      」、「為何將他們列為外銷？）那是業務課為了計價方便
      如此做，我知情」、「（為何知情卻不禁止？）為了業績
      」、「是我同意李金城、張庭瑞、鄭清輝、黃進成、黃振
      旺等人進場屠宰」等語（見同偵卷第一六一頁反面、第一
      六三頁）；是被告乙○○於本院辯稱：伊不知道丁○○分
      配牌子給黃振旺五人云云，乃事後卸責之詞，不足採信。
（三）又被告丁○○為掩飾其違法讓私宰業者將毛豬外運之事實
      ，指示其主管業務課內電腦室不知情人員吳惠珍、周禎譜
      將黃振旺、鄭文天、李金城、張庭瑞、張炎發在職務上所
      掌『毛豬繫留明細表』上，虛偽登載為「外銷廠商」，並
      據吳惠珍、周禎譜證述屬實（見同偵卷第八五至九一頁）
      ，及證人周禎譜於本院前審時供證：「（黃振旺等五人具
      有承銷人資格，他是課長叫妳輸入的）是的」；證人吳惠
      珍於本院前審時供證：「是經過他（指丁○○）的指示，
      因為這些人他們可以把毛豬外宰，電腦沒有內銷外宰的類
      別，就把這些人登記在外銷的承銷的欄位」等語（見本院
      上更二卷第二０一頁、二０四頁），被告丁○○雖以伊從
      未指示登載不實，因電腦僅有內銷及外銷之設定，並無外
      宰項目，始將黃振旺等人列為外銷廠商云云，否認不法，
      惟黃振旺等五人本非外銷冷凍廠商，並無允許彼等將活豬
      外運之理由已如前述，且如非僅外銷廠商始可外宰，丁○
      ○將之登載為內銷或一般承銷人項下即可，焉需以不實之
      外銷廠商稱之，所辯顯為卸責之詞，此外並有臺南市政府
      建設局市場管理課『台南市肉品市場承銷人許可證存根聯
      』三冊、『臺南市肉品市場非外銷商購豬外運統計表』一
      冊、『承銷人資料統計表』一份、『毛豬繫留明細表』一
      份在卷足憑，被告乙○○、丁○○顯有圖利黃振旺、鄭文
      天、李金城、張庭瑞、張炎發之行為，極臻明確。
（四）又八十六年三月間，臺灣地區毛豬罹患口蹄疫情傳出，原
      在場外私宰之豬肉因未蓋有屠檢合格章，消費者不願購買
      ，肉販亦不敢委請私宰業者代宰豬隻，被告乙○○、丁○
      ○為使黃振旺、張庭瑞、鄭文天（八十六年三月後改由其
      子鄭清輝接手）在外私宰業者，所屠宰之豬隻能蓋有屠檢
      合格章，遂准許黃振旺、張庭瑞、鄭文天至臺南市肉品市
      場內以人工方式屠宰豬隻，使黃振旺、張庭瑞、鄭文天之
      客戶得以繼續委請該三人屠宰豬隻，乙○○並直接指示李
      金城、黃振旺、張庭瑞及鄭清輝於場內屠宰可自行取用屠
      檢合格章，業據證人張庭瑞、李金城、鄭清輝、沈酉金於
      臺南市調查站偵訊時證述屬實，嗣屠宰業者黃進成亦因口
      蹄疫情發生，亦要求比照李金城在臺南市肉品市場內簡易
      屠宰場代客屠宰，乙○○與丁○○即給予原『統源行』承
      銷號碼六組，以方便其他人使用該六組號碼進場標購豬隻
      委請黃進成代宰圖利，復據被告乙○○於臺南市調查站及
      檢察官偵查中坦承在卷，核與黃進成供述情節相符（見八
      十六年度偵字第一一二八七號卷第一三四頁背面、第一五
      七頁正面第一行至背面第一行、第一六三頁正面），丁○
      ○明知「統源行」非黃進成所經營，為掩飾其圖利黃進成
      之行為，復指示不知情吳惠珍、周禎譜將該不實事項鍵入
      登載於職務上所掌電腦報表之公文書內，亦據吳、周二人
      證述屬實，被告乙○○雖辯稱：因黃振旺等人陳情，臺南
      市肉品市場遂與黃振旺等人簽約得入內以人工方式屠宰，
      簽約前曾向臺南市政府建設局市場管理課課長陳啟松探詢
      意見，並報請市長施治明核准云云，且經證人陳啟松於原
      審法院證稱：「乙○○確有打電話給我，問是否可以讓他
      們入場」等語（見原審卷第二○四頁），然依證人即臺南
      市肉品市場秘書兼總務課長丙○○於偵查中證稱：「當時
      業務課長丁○○突然提出簽呈，要求挽回承銷人流失情形
      （因岡山農會所經營『岡山肉品市場』，位於未實施電宰
      地區，部分承銷人轉至該市場標購豬隻），要求採取開放
      式交易，我當時以開放式交易雖可提高管理費收入，但卻
      會使電宰之代宰費收入降低，簽註參考意見，提議採漸進
      式開放，避免本市場花費鉅資成立之電宰場設備及電宰課
      員工耗置，該簽呈雖經本公司董事長施治明簽名看過，但
      如欲實施仍應擬具體辦法」等語（見八十六年度偵字第一
      一二八七號偵查卷第八十頁背面），於本院此次審理時供
      證：「因為蔡課長認為肉品市場營運比較差，所以他才有
      這種構想上簽呈，這除了經過董事會的同意，經過董事長
      的許可，還要報給市政府及省農林廳、農委會，經過研討
      後批准後才可以實行」（見本院重上更四卷第二七四頁）
      。而被告丁○○於臺南市調查站偵訊時亦已供稱：未簽請
      主管機關核可等語（詳同上卷第一一七頁背面第十行至第
      一一八頁正面第三行）；再由雙方所簽合約書觀之，『臺
      南市肉品市場』並未蓋章，且未載明簽約日期，又依該合
      約書第六條第四項明載：「本合約一式三份，經雙方用印
      後生效」，被告乙○○所辯已簽約云云，實未完成簽約手
      續，且簽約前確未依程序報請主管機關核准，又證人鄭清
      輝、黃振旺、李金城、張庭瑞具名提出之陳情書，均係以
      電腦列印內容相同之定型化文書，且係被告乙○○所擬，
      已據被告丁○○於偵查中供稱：「（提示鄭清輝、黃振旺
      、李金城、張庭瑞陳情書，此四張是否你代他們打的稿？
      ）是乙○○擬的稿，乙○○拿給我，我拿給電腦室小姐打
      字，之後拿給他們四人簽名蓋章，他們直接送收發室」等
      語（見八十六年度偵字第一一二八七號偵查卷第二二一頁
      正面第十行至背面第二行），而被告乙○○對於上開陳情
      書係其所擬稿，合約書尚非經巿府核可等情，復據其自陳
      無訛（見同上卷第二二一頁背面、第二二一頁）；足證該
      陳情書顯為被告乙○○等人圖利行為之掩飾，彼等違反前
      揭牲畜管理辦法第七條之規定，共同擅自准許鄭清輝（即
      鄭文天之子）、黃振旺、李金城、張庭瑞等人在臺南市肉
      品市場內以人工方式屠宰毛豬牟利之圖利行為已極明顯，
      所辯亦為卸責之詞，不足採信。再黃振旺於八十六年六月
      二十九日遭槍擊死亡後，被告乙○○、丁○○仍將原違法
      配予黃振旺承銷及承攬屠宰利益，由黃振旺同居人沈酉金
      及其友人陳榮參繼續以黃振旺名義經營代客屠宰業務，並
      仍以黃振旺之名義登載於職務上所掌電腦報表等情，亦經
      證人沈酉金、陳榮參於臺南市調查站中證述甚詳，被告乙
      ○○雖又以黃振旺死亡應該取銷承銷號碼，伊曾向總務處
      反映，亦曾向黃振旺同居人表達應辦理變更承銷人名義云
      云置辯，惟未舉證以實其說，且被告乙○○為代總經理，
      丁○○為業務課長，黃振旺死亡取銷其承銷號碼又何難之
      有？所辯顯為卸責之詞，彼等有違法圖利沈酉金、陳榮參
      之行為，亦堪認定。
（五）再查臺南市肉品市場拍賣毛豬，除管理費外，一般承銷人
      員，在肉品市場購買豬隻，由市場屠宰，應繳交之電宰費
      用（含稅）為每頭豬隻一百八十五元，此據被告乙○○、
      丁○○供明在卷（分見偵字第一一二八七號卷第五頁反面
      及本院更四卷第二七一頁），另據張庭瑞供稱內銷電宰豬
      之費用為每頭豬一百八十五元，公會費二十元，外銷豬則
      不需要支付任何屠宰費用予肉品市場（同上偵查卷第六四
      頁反面、第七六頁），此外承購豬隻所需支出之管理費、
      責任金、運輸費等則無論內宰或外宰均無不同，復據鄭清
      輝、沈酉金於偵查中供明，亦即黃振旺、鄭文天、張庭瑞
      、張炎發等人因被告乙○○、丁○○違法圖利行為得在外
      私宰免繳每頭豬一百八十五元之電宰費、二十元之公會費
      ，合計二百零五元，此為彼等所獲得之不法利益，而在臺
      南市肉品市場內以人工方式屠宰之李金城雖免繳每頭豬一
      百八十五元之電宰費，惟應繳交每頭一百元之場地使用費
      及二十元之公會費，其因被告乙○○、丁○○違法免電宰
      所獲得之不法利益為每頭豬八十五元（即一百八十五減一
      百），亦為李金城及被告丁○○及證人沈酉金等供明在卷
      （見同上偵查卷第八頁、第九頁、第五十七頁、第一百四
      十一頁），迄八十六年三月止，依黃振旺、鄭文天、李金
      城、張庭瑞、張炎發等人屠宰豬隻頭數計算，彼等所獲得
      之不法利益數額為【如附表Ａ欄】黃振旺、鄭文天、李金
      城、張庭瑞、張炎發之部分所示。又被告乙○○、丁○○
      於八十六年三月間臺灣地區毛豬罹患口蹄疫情傳出後，違
      法允許黃振旺（包括嗣後之沈酉金、陳榮參）、張庭瑞、
      鄭文天及黃進成等在外私宰業者，在臺南市肉品市場內以
      人工方式屠宰豬隻，使彼等所獲得之不法利益如前說明亦
      為每頭豬八十五元，迄八十六年七月十二日止，依彼等屠
      宰豬隻頭數計算，其獲得之不法利益數額為【如附表Ｂ欄
      】黃振旺、鄭文天、李金城、張庭瑞、黃進成之部分所示
      。
（六）辯護意旨指稱黃振旺等人以人工屠宰之花費均在三、四百
      元以上，並未因免電宰而省錢獲利，被告乙○○、丁○○
      並無圖利他人云云；然查，本件黃振旺等人所獲得之不法
      利益，係指在違背前述理由一、(一)所示電宰規定情形下，
      所獲得之利益，至於在違背前開電宰規定後所另行付出之
      成本及所獲利益，即不在本件不法利益之計算範圍，前開
      辯護意旨所指，尚難採認。至被告丁○○之辯護人於本院
      時聲請向台北縣、台南縣函查該轄區內是否有合法之人工
      屠宰場，及向農委會查明現行法令是否有禁止人工屠之規
      定等情，經台北縣政府函覆：該轄區內目前並無合法成立
      之人工屠宰場等情。台南縣政府則函覆：台南縣目前依畜
      牧法設立或畜牧法施行前經主管機關核准或指定之屠宰處
      所共有五家等；行政院農業委員會動植物防疫檢疫局則函
      覆：現行屠宰衛生作業均依據畜牧法及其相關子法如屠宰
      場設置標準、屠宰衛生檢查規則及屠宰作業規範及行政院
      農業委員會九十二年六月二十日農授防字第０９２１５０
      ２２２７號公告等規定辦理等，有台北縣政府94年6月21
      日北府農牧字第0940458850號函、台南縣政府94年6月24
      日府農畜字第0940129256號函、行政院農業委員會動植物
      防疫檢疫局94年6月22日防檢六字第0941417235號函暨附
      件（見本院重上更四卷第一八九至二二八頁），然查上開
      函件核與本件論證基礎無涉，並不足為有利被告丁○○之
      認定，併此明。
（七）另原審同案被告王俊億於八十六年五月十二日，向臺南縣
      七股鄉公所獸醫報告其經營豬場有疑似口蹄疫病豬，經該
      鄉公所獸醫通報『臺南縣家畜疾病防治所』，指派防疫人
      員至現場進行疫情調查及病性鑑定，確定部份豬隻有口吻
      水泡及腳蹄脫落等症狀，乃判定該場豬隻感染口蹄疫，立
      即清點該場養豬頭數，同時開立『豬隻移動管制通知書』
      ，並由王俊億簽收，該『豬隻移動管制通知書』主要內容
      禁止王俊億移動全場九二一頭豬隻，並禁止自場外移入豬
      隻，並責令同年五月十五日前撲殺感染豬隻一百九十五頭
      等事項，有『臺南縣家畜疾病防治所』八十八年六月廿八
      日八八所一字第一九五四號、八十七年三月七日八七所一
      字第八七二號函及函附之「豬隻移動管制通知書」乙紙在
      卷足資佐證（見本院上訴卷第一四三頁至第一四四頁，原
      審卷第一０四、一０五頁），惟王俊億卻違反該等限制，
      於八十六年五月十四日，將其中二十九頭病豬交予知情之
      同案被告黃清井運載外流，已據王俊億於臺南市調查站偵
      訊時供証在卷（見八十六年度偵字第一一七五八號卷第六
      頁正面），而黃清井透過被告戊○○將該等病豬賣予蔡全
      仁後，蔡全仁即交由被告戊○○宰殺上揭病豬，戊○○竟
      私自盜取放在電宰課庫房前箱子內之屠檢合格章Ｅ章用印
      於屠體上，並交由不知情而前來取貨之蔡全仁之子己○○
      、蔡榮昌、媳婦蔡張淑玲等人，其中蔡張淑玲先行載運十
      二頭屠體及內臟離開肉品市場至普通市場販賣，其後蔡榮
      昌載運十七頭屠體於將離去之際，遭肉品市場警衛蘇春雄
      攔查，因發現無放行條，警衛乃通知台南市衛生局駐場獸
      醫陳長賢予以衛檢，發現其中二頭係具口蹄疫等情，業據
      黃清井及被告戊○○等人於調查站調查時及檢察官偵查中
      坦承不諱，並經證人蘇明教、丙○○、蘇春雄、陳長賢、
      己○○於調查站調查時陳明甚詳，其中被告戊○○於調查
      站調查時及偵查中均供稱：未經獸醫及保管印章者同意，
      即自行蓋章等語（見八十六年度偵字第一一七五八號偵查
      卷第三九頁背面），嗣後翻異前供，辯稱：屠檢合格章非
      其所蓋云云，顯係飾卸刑責之詞，委無可採，且於本院聲
      請訊問證人即蔡全仁之子己○○欲證明非其自行蓋章云云
      ，惟證人己○○於本院時則供證：伊到肉品市場都與戊○
      ○接觸，伊載運毛豬的時候沒有看到伊父親，因為他都亂
      跑，伊沒有在外面說過毛豬上的合格章是何人蓋的，當天
      共殺了二十九頭豬，伊沒有看過戊○○在豬肉上蓋過合格
      章等語（見本院重上更四卷第二三六、二三七頁），審酌
      上開證人己○○之證詞，尚難為有利被告戊○○之認定；
      再證人甲○○於原審時亦供證：為了方便起見，有一個印
      章由伊保管，俟下班放在工作室，上班再取出，但工作室
      沒有上鎖，伊沒有同意別人取印章等語（見原審卷第二五
      七頁背面、二五八頁）；於本院此次審理時亦供證：伊保
      管那個合格章是用來蓋拜拜及急宰豬隻用的，該印章伊放
      在儲藏室的儲藏櫃裡面，不過伊並沒有上鎖，伊沒有同意
      別人取那個合格章來使用等語（見本見本院重上更四卷第
      二三八頁）；是被告戊○○未經許可，擅自取該印章使用
      等情，應堪認定。
（八）又黃清井於調查站偵訊時供証：伊於接獲王俊億要求代為
      處理該批口蹄疫病豬後，於八十六年五月十三日與戊○○
      在臺南市肉品市場見面時，向戊○○「告知」此事，並詢
      問能否處理，戊○○表示有能力處理等語（見八十六年度
      偵字第一一六七○號卷第三頁正面），益徵被告戊○○知
      悉該二十九頭豬隻已感染口蹄疫，且該批豬隻係由被告戊
      ○○與肉商蔡全仁以臺南市肉品市場前一日交易牌價一半
      之價格達成交易，業據被告戊○○供述在卷（見第一一七
      五八號偵卷第三一頁背面）；是被告戊○○如不知該等豬
      隻為病豬，何以竟以如此低價代售，且未經獸醫檢驗屠體
      即自行蓋用「屠檢合格章」？足證被告戊○○所辯：伊不
      知係病豬乙節，亦非可採。被告戊○○前揭犯行亦甚明確
      ，洵堪認定。
（九）按「股份有限公司，政府股份既在百分之五十以上，縱依
      公司法組織，亦係公營事業機關，其依法令從事於該公司
      職務之人員，自應認為刑法上所稱之公務員」，業經司法
      院大法官會議釋字第八號解釋在案。查臺南市肉品市場股
      權由臺南市政府占七成，臺南市農會占三成，有臺南市政
      府八十八年五月三十一日八八南市建市字第九九六八號函
      附卷足憑（見本院上訴審卷第八五頁），顯然臺南市肉品
      市場屬公營事業機構。故該公司員工薪資來源如何？以及
      員工進用、敘薪、獎勵，是否比照公務員服務法？均與該
      公司屬公營事業機關之性質，不生影響。又被告乙○○擔
      任該公司代理總經理職務，負責綜理該公司業務，被告丁
      ○○擔任業務課長職務，負責關於承銷人之登記、審查、
      管理、家畜生體檢查及場外交易之調查、取締等事務，有
      『臺南市肉品市場股份有限公司辦事細則』乙份附卷足參
      ，均係依據法令從事公務之人員。被告乙○○、丁○○之
      辯護人辯稱該二人不具公務員身份云云，非可採取。
（十）又連續犯遇法律有變更，其一部涉及舊法，一部涉及新法
      時，應依最後行為時之法律處斷，被告乙○○、丁○○於
      八十四年犯罪後於圖利犯行進行中，貪污治罪條例於八十
      五年十月二十三日修正公布，同年月二十五日施行，其第
      六條第一項第四款規定（八十一年修正版）依據法令從事
      公務之人員，對於主管或監督之事務，直接或間接圖私人
      不法之利益者，處五年以上有期徒刑，得併科新臺幣一百
      萬元以下罰金；而依八十五年十月二十三日修正後之現行
      貪污治罪條例第六條第一項第四款規定，法定刑為五年以
      上有期徒刑，得併科新臺幣三千萬元以下罰金，嗣於九十
      年十一月七日貪污治罪條例第六條第一項第四款再經修正
      犯罪構成要件為：「於主管或監督之事務，明知違背法令
      ，直接、間接圖自己或其他私人不法利益，因而獲得利益
      者」，上開八十五年十月二十三日修正版及九十年十一月
      七日修正版之法定刑相同，雖查被告乙○○、丁○○前開
      圖利行為亦符合九十年十一月七日修正後圖利罪之構成要
      件，即均屬違反法令，且令該私人獲得不法利益，自仍成
      立犯罪，但九十年十一月七日修正之犯罪構成要件均較舊
　　　法更為嚴謹，並修正改為結果犯，不處罰未遂犯，較有利
　　　於被告二人，依法第二條第一項前段之規定，適用九十年
　　　十一月七日修正之貪污治罪條例第六條第四款論處，併此
　　  敘明。
二、核被告乙○○、丁○○前揭違法直接圖利黃振旺等人，所為
    均係犯九十年十一月七日修正公布之貪污治罪條例第六條第
    一項第四款直接圖利。又被告丁○○為掩飾不法而指示其業
    務課電腦室不知情人員吳惠珍、周禎譜於職務上所掌管『毛
    豬繫留明細表』公文書上，將黃振旺等五人不實登載為外銷
    廠商，並將所分配之外銷廠商承銷號碼登載於黃振旺、鄭文
    天、李金城、張庭瑞、張炎發名下，足生損害於臺南市肉品
    市場對承銷人管理及課稅之公平性，明知『統源行』非黃進
    成所經營，復指示不知情吳惠珍、周禎譜，將該不實之事項
    登載於其職務上所掌管電腦報表公文書上，足生損害於臺南
    市肉品市場對於承銷人之管理等行為，核該部分所為，係犯
    刑法第二百十三條公務員登載不實罪，其利用不知情且無犯
    罪意思聯絡之吳惠珍、周禎譜實施公務員登載不實之犯行，
    屬間接正犯。公訴人認為被告丁○○該部分應成立刑法第二
    百十五條之業務上登載不實罪，其起訴法條，尚有未洽，應
    予變更。被告乙○○、丁○○先後多次圖利犯行及被告丁○
    ○先後多次公務員登載不實犯行，均時間緊接，所犯構成要
    件亦復相同，顯係基於概括之犯意反覆為之，俱為連續犯，
    各應依法論以一罪，並加重其刑，且就圖利犯行部分，互有
    犯意之聯絡及行為之分擔，均為共同正犯。被告丁○○所犯
    圖利與公務員登載不實罪互有方法結果之牽連關係，應從一
    重之圖利罪處罪。另被告戊○○與已判決確定之黃清井、蔡
    全仁二人為買賣病豬，由黃清井將二十九頭感染口蹄疫病豬
    運載移出王俊億之養豬場外，係違反動物傳染病防治條例第
    十九條第一項規定，應依動物傳染病防治條例第四十二條第
    一項規定處罰，並與蔡全仁、黃清井等人就此部分行為互有
    犯意之聯絡及行為之分擔，均為共同正犯；又被告戊○○於
    八十六年五月十四日上午宰殺該等口蹄疫病豬，並私自盜取
    電宰課急宰組甲○○存放在電宰課庫房前箱子內之屠檢合格
    章Ｅ章用印於屠體上，偽造該用以表示業經獸醫檢驗合格之
    公文書，足生損害於大眾對於肉品市場衛生檢驗制度之信賴
    性，並於同日中午交予不知情而前來取貨之蔡全仁子媳己○
    ○、蔡張淑玲、蔡榮昌等人以為行使，其中蔡張淑玲先行載
    運十二頭屠體及內臟離去至普通市場販賣，其後蔡榮昌載運
    十七頭屠體於離去之際，遭肉品市場警衛蘇春雄攔查，因發
    現無放行條，警衛乃通知臺南市衛生局駐場獸醫陳長賢予以
    衛檢，發現其中二頭係具口蹄疫明顯症狀而予銷毀，因被告
    戊○○將屠檢合格章Ｅ章用印於屠體上，係用以表示業經獸
    醫檢驗合格之意，並非表明該機關或公務員之資格，係屬於
    刑法第二百二十條第一項之文字、符號、圖畫、照像，依習
    慣或特約，足以為表示其用意之證明者，關於本章及本章以
    外各罪，以文書論之準文書概念，並非公印文，核該部分所
    為，係另犯刑法第二百十六條行使第二百十一條偽造公文書
    罪。公訴人認該部分係犯刑法第二百二十條、第二百十八條
    盜用公印文罪，顯有未洽，其起訴法條，應予變更。又盜取
    屠檢合格章Ｅ章蓋用於屠體上之行為乃偽造公文書之一部行
    為，偽造公文書之低度行為，又為其後進而行使之高度行為
    所吸收，均不另論罪。被告戊○○所犯上開違反動物傳染病
    防治條例、行使偽造公文書罪間，互有方法結果關係，為牽
    連犯，依刑法第五十五條規定，從一重之行使偽造公文書處
    斷。
三、原審就被告乙○○、丁○○、戊○○部分予以論罪科刑，並
    對乙○○量處有期徒刑六年四月、對丁○○量處有期徒刑七
    年、對戊○○量處有期徒刑二年，固非無見。惟查：(1)被告
    戊○○係犯行使偽造公文書罪，原判決僅論以偽造公文書罪
    ，尚有未合；(2)被告戊○○行為後，原食品衛生管理法第三
    十二條第一項第一款之刑責規定已於八十九年二月九日、九
    十一年一月三十日兩度修正公布，原判決未及比較新舊法，
    逕認戊○○另違反食品衛生管理法第三十二條第一項第一款
    規定，即有適用法則不當之違誤（理由詳後）。(3)再按連續
    犯遇法律有變更，其一部涉及舊法，一部涉及新法時，應依
    最後行為時之法律處斷，被告乙○○、丁○○最後行為時間
    既延至八十六年七月十二日，並依新舊法之比較，適用九十
    年十月七日修正之貪污治罪條例處斷，乃原判決仍適用八十
    五年修正前之舊法處斷，自有適用法則不當之違誤；(4)被告
    丁○○為依據法令從事公務之人員，指示其業務課電腦室不
    知情吳惠珍、周禎譜於丁○○職務上所掌毛豬繫留明細表公
    文書上，將黃振旺、鄭文天、李金城、張庭瑞、張炎發等五
    人虛偽登載為外銷廠商，並於電腦報表公文書上就承銷號碼
    為不實登載，自屬構成刑法第二百十三條公務員登載不實罪
    ，原判決謂之為業務上登載不實，亦非適當；(5)另原判決認
    定乙○○、丁○○於八十四年十月一日起至八十六年七月十
    二日止，圖利屠宰業者黃振旺、鄭文天、李金城、張庭瑞、
    張炎發等人毛利四千二百七十三萬九千九百九十元，惟上開
    圖得之不法利益，究為何種之利益？各人圖得利益各為若干
    ？其數額如何計算？既未於事實欄明確記載，復未於理由欄
    詳細說明，亦有未合，(6)另認被告丁○○於八十六年五月十
    四日為戊○○、黃清井依序圖得不法利益九千九百五十元、
    三萬三千四百五十四元，因屬無據（理由詳後），亦非允洽
    。被告乙○○、丁○○、戊○○上訴意旨，否認犯罪，固無
    可取，惟原判決上開部分既有可議，自屬無可維持，應由本
    院將原判決關於乙○○、丁○○、戊○○部分撤銷改判。爰
    審酌被告乙○○、丁○○，負有執行政府鼓勵電宰政策，保
    障民眾食品衛生安全之職責，卻不知謹慎為之，恪守法令，
    竟包庇業者外運私宰，於口蹄疫情猖獗期間，更放任業者自
    行取用合格檢驗章蓋於屠體，被告戊○○為牟不法利益，罔
    顧消費大眾食用安全權益，販賣感染病豬，及渠等三人犯罪
    後態度等一切情狀，分別量處如主文第二項、第三項所示之
    刑，被告乙○○、丁○○部分依法併宣告各褫奪公權參年（
    按從刑附屬於主刑之原則，不得割裂適用）。又如附表所得
    財物，非被告乙○○、丁○○共同犯罪所得，不予追繳或抵
    償之諭知，併此明。
丙、公訴意旨另以：(1)乙○○與丁○○基於犯意之聯絡，指示吳
    惠珍、周禎譜將黃振旺、李金城、張炎發、張庭瑞、鄭文天
    於電腦報表上登載為外銷廠商，且黃振旺已於八十六年六月
    間死亡，黃進成又非『統源行』負責人，竟指示吳惠珍、周
    禎譜將編號不等承銷號碼，不實登載於黃振旺、黃進成名下
    ，因認乙○○該部分共犯刑法第二百十五條業務上登載不實
    罪嫌。(2)丁○○奉命調查前揭戊○○宰殺之口蹄疫豬隻闖關
    事宜，明知該批毛豬未循正常調配程序申報進場，亦未經獸
    醫屠前檢驗及屠後衛生檢查驗印，且戊○○非肉品市場承辦
    業務人員不得主持議價，亦不得私自取用屠檢合格章，竟製
    作報告書，僅謂該批毛豬係供應人黃碧珠委託車工黃清井載
    運，因行動不便，委由戊○○議價賣給蔡全仁而結案，致使
    戊○○、黃清井因而依序獲得九千九百五十元、三萬三千四
    百五十四元之不正利益，因認被告丁○○該部分事實涉有貪
    污治罪條例第六條第一項第四款之圖利罪嫌。(3)被告戊○○
    與黃清井、蔡全仁二人明知王俊億之養豬場二十九頭豬隻已
    感染口蹄疫，仍經由被告戊○○仲介，由蔡全仁全數按前一
    日交易牌價一半價格購買，交由被告戊○○於八十六年五月
    十四日上午宰殺該感染口蹄疫病豬，被告戊○○並私自盜用
    電宰課急宰組保管之屠檢合格章蓋於屠體上，偽造檢驗合格
    證明，復於同日中午交予不知情前往取貨之蔡全仁兒子己○
    ○、蔡榮昌及媳婦蔡張淑玲，其中蔡張淑玲先行載運十二頭
    屠體及內臟離開販賣予消費者。因認被告戊○○就此部分事
    實涉犯有違反食品衛生管理法第十一條、第三十二條之罪嫌
    。經查：
（一）訊據被告乙○○、丁○○堅決否認有業務上登載不實及圖
      利他人之犯行，乙○○辯稱：電腦報表均係業務課丁○○
      職掌，伊不清楚，更未指示吳惠珍、周禎譜為前開登載等
      語；丁○○辯稱：戊○○宰殺之二十九頭豬於早上七點多
      即私下交易，均在渠等上班前，伊於下午三點始知悉，上
      級指示伊調查是否涉及漏稅，經伊查問相關人員表示已輸
      入電腦，乃認為不可能漏稅，並無登載不實及圖利他人之
      行為等語。
（二）卷查證人吳惠珍、周禎譜於臺南市調查站供稱：有關前開
      電腦報表更改，均係課長丁○○指示渠等登載等語（見偵
      字第一一二八七號偵查卷第八八頁至九一頁），並無片言
      隻語敘及被告乙○○有何指示授意，顯難認被告乙○○就
      該部分犯行，與被告丁○○具有犯意之聯絡。又按被告丁
      ○○係於戊○○宰殺前揭病豬並交運完畢後始奉命調查，
      此為公訴意旨所認定之事實，則戊○○既已宰殺交運豬隻
      完畢，其與黃清井因該病豬之買賣宰殺而獲得之利益亦隨
      交易完畢而實現，被告丁○○事後無論如何調查，均不能
      改變該事實，縱丁○○事後調查不實或包庇，亦屬其廢弛
      職務或包庇他人犯罪之範圍，戊○○、黃清井獲取之不法
      利益既非來自丁○○，即不能科以公訴意旨所述之圖利他
      人罪責，此外復查無其他證據足以證明被告丁○○有以其
      受命調查之方式使戊○○、黃清井分別獲得九千九百五十
      元、三萬三千四百五十四元不正利益之情事。故被告乙○
      ○被訴共同業務登載不實罪嫌，以及被告丁○○被訴前揭
      圖利他人罪嫌部分，均屬不能證明，本應就該部分判決無
      罪，惟因公訴人認該部分與被告乙○○、丁○○前開論罪
      科刑部分，具有牽連犯或連續犯之裁判上一罪關係，爰就
      被告乙○○、丁○○該部分不另為無罪之諭知，併此敘明
      。
（三）被告戊○○於行為後，食品衛生管理法已於八十九年二月
      九日、九十一年一月三十日兩度修正公布施行，修正前食
      品衛生管理法第三十二條第一項第一款之罪，關於單純違
      反第十一條第四款之規定者，修正為行政罰；關於致危害
      人體健康者，改列於修正後食品衛生管理法第三十四條第
      一項，除修正刑度外，並增列「致危害人體健康者」為構
      成要件，而本件被告販賣染有病原菌之食品即口蹄疫豬隻
      屠體，是否尚構成「致危害人體健康」之要件，在本院九
      十年度上更(二)字第五一號審理中曾函詢行政院衛生署，
      經函覆以：「口蹄疫病毒主要感染於豬、牛、羊等偶蹄類
      動物。依文獻記載，本病並不感染於人。且患本病之牛肉
      經煮熟後供人食用亦未有影響人類健康之報告。惟罹患本
      病之動物依動物傳染病防治條例及畜牧法皆應銷毀，不得
      供為食用。故以食品衛生之角度觀之，該等動物已屬農業
      廢棄物，已非食品原料，故嚴禁提供食用。」，此有行政
      院衛生署九十年十月二十三日衛署食字第九六五
      六三九號函可憑，並經本院調取上開卷宗可按（上開第０
      九０００六五六三九號函見該卷第四三頁）；是依上開說
      明及本件相關事證以查，被告之上開行為尚未符合修正後
      食品衛生管理法第三十四條第一項之「致危害人體健康」
      構成要件，又被告行為後食品衛生管理法已有變更，比較
      新舊法之結果，以新法即修正後食品衛生管理法有利於被
      告，依刑法第二條第一項前段之規定，應適用最有利於被
      告之新法，即裁判時之修正後食品衛生管理法第三十一條
      ，僅得由相關主管機關對被告此一部分行為科予行政罰，
      尚無構成刑事罰之餘地，惟公訴意旨認此部分與前開有罪
      科刑部分有牽連犯之裁判上一罪關係，爰不另為無罪之諭
      知，併此敘明。
丁、末查被告戊○○僅係肉品市場之屠宰工人，並無前科，有台
    灣高等法院被告全國前案紀錄表一份可按，因一時欠慮始觸
    犯刑章，經此偵審程序之教訓，當知警惕，信無再犯之虞，
    且刑罰固屬國家對於犯罪之人，以剝奪法益之手段，所加之
    公法之制裁，惟其積極目的，則在預防犯人之再犯，故對於
    初犯，惡性未深，天良未泯者，若因偶然觸法，即置諸刑獄
    ，衍生家庭、社會之問題，自非刑罰之目的，是本院斟酌再
    三，認其所宣告之刑以暫不執行為適當，併宣告緩刑參年，
    以啟自新。
戊、同案被告蔡全仁於八十七年十月二日死亡，經原審判決不受
    理，同案被告王俊億、黃清井分別經原審及本院前審判決後
    未上訴已確定在案，不另論列，併此敘明。
據上論斷，應依刑事訴訟法第三百六十九條第一項前段、第三百
六十四條、第三百條、第二百九十九條第一項前段，動物傳染病
防治條例第四十二條第一項，九十年十一月七日修正之貪污治罪
條例第六條第一項第四款、第二條、第十七條、第十九條，刑法
第十一條前段、第二條第一項前段、第二十八條、第五十六條、
第二百二十條第一項、第二百十六條、第二百十三條、第二百十
一條、第五十五條、第三十七條第二項、第七十四條第一款，罰
金罰鍰提高標準條例第一條前段，判決如主文。
本案經檢察官劉欽銘到庭執行職務。
中　　華　　民　　國　　94　　年　　9 　　月　　26　　日
                　刑事第一庭　　審判長法　官　黃崑宗
                                      法　官　蔡長林
                                      法　官　田平安
以上正本證明與原本無異。
如不服本判決，應於收受本判決後十日內向本院提出上訴書狀。
其未敘述上訴理由者並得於提起上訴後十日內向本院補提理由書
狀（均須按他造當事人之人數附繕本）「切勿逕送上級法院」。
　　　　　　　　　　　　　　　　　　　書記官　劉岳文
中　　華　　民　　國　　94　　年　　9 　　月　　28　　日
附錄法條：
修正公布貪污治罪條例第六條第一項第四款：
有下列行為之一者，處五年以上有期徒刑，得併科新台幣三千萬
元以下罰金：
四  對於主管或監督之事務，明知違背法令，直接或間接圖自己
    或其他私人不法利益，因而獲得利益者。
刑法第二百一十一條：
偽造、變造公文書，足以生損害於公眾或他人者，處一年以上七
年以下有期徒刑。
刑法第二百二十條：
在紙上或物品上之文字、符號、圖畫、照像，依習慣或特約，足
以為表示其用意之證明者，關於本章及本章以外各罪，以文書論
。
錄音、錄影或電磁紀錄，藉機器或電腦之處理所顯示之聲音、影
像或符號，足以為表示其用意之證明者，亦同。
稱電磁紀錄，指以電子、磁性或其他無法以人之知覺直接認識之
方式所製成之紀錄，而供電腦處理之用者。
刑法第二百一十三條：
公務員明知為不實之事項，而登載於職務上所掌之公文書，足以
生損害於公眾或他人者，處一年以上七年以下有期徒刑。
刑法第二百一十六條：
行使第二百十條至第二百十五條之文書者，依偽造、變造文書或
登載不實事項或使登載不實事項之規定處斷。
【附表】：
┌───┬────────────────┬──────┬───────┐
│屠  宰│     圖    利    情    形       │            │              │
│業  者├────────┬───────┤  合   計   │  備     註   │
│姓  名│       Ａ       │      Ｂ      │            │              │
├───┼────────┼───────┼──────┼───────┤
│      │84.10.1至86.3底 │86.4至86.7.12 │            │沈酉金86.10.2 │
│黃振旺│205×27984頭＝  │ 85×4968頭＝ │ 6,159,000元│調查筆錄      │
│      │ 5,736,720元    │  422,280元   │            │              │
├───┼────────┼───────┼──────┼───────┤
│      │84.10.1至86.2底 │86.2底至86.7.1│            │鄭文天86.10.2 │
│鄭文天│205元×16676頭＝│2,  85元×5454│3,882,170元 │調查筆錄      │
│      │3,418,580元     │頭＝463,590元 │            │              │
├───┼────────┼───────┼──────┼───────┤
│      │84.12.24至86.3.1│86.3.1至86.7.1│            │李金城86.10.2 │
│李金城│ 85元×6254頭＝ │2,  85元×4525│  939,165元 │調查筆錄      │
│      │  554,540元     │頭＝384,625元 │            │              │
├───┼────────┼───────┼──────┼───────┤
│      │85.1.22至86.2底 │86.3.1至86.7.1│            │張庭瑞86.10.2 │
│張庭瑞│205元×22584頭＝│2,  85元×1188│5,639,115元 │調查筆錄      │
│      │4,628,720元     │7頭＝1,010,395│            │              │
│      │                │元            │            │              │
├───┼────────┼───────┼──────┼───────┤
│      │85.4.22至86.3.16│              │            │張炎發86.10.1 │
│張炎發│205元×6439頭＝ │              │1,319,995元 │調查筆錄      │
│      │1,319,995元     │              │            │              │
├───┼────────┼───────┼──────┼───────┤
│      │                │86.3.3至86.7.1│            │黃進成86.10.2 │
│黃進成│                │2,85元×3528頭│  299,880元 │調查筆錄      │
│      │                │＝299,880     │            │              │
└───┴────────┴───────┴──────┴───────┘
